【裁判字號】    88,易,2416
【裁判日期】    890128
【裁判案由】    違反國家安全法等
【裁判全文】
臺灣桃園地方法院刑事判決                        八十八年度易字第二四一六號
    公  訴  人  臺灣桃園地方法院檢察署檢察官
    被      告  乙○○
右列被告因偽造文書等案件，經檢察官提起公訴（八十八年度偵字第九一二三號）及
追加起訴，本院判決如左：
        主  文
乙○○連續行使偽造私文書，足以生損害於公眾及他人，處有期徒刑壹年，扣案署名
為「甲○○」之中華民國普通護照壹本（護照號碼：Ｍ00000000），及民國
八十七年十月六日（編號：0000000000）、八十八年三月十七日（編號：
0000000000）、八十八年五月六日（編號0000000000）中華民
國入境旅客申報單上署名為「甲○○」之署押計陸枚（每紙貳枚）均沒收。
        事  實
一、乙○○明知年籍不詳綽號「小姚」之成年男子，於民國八十六年四月底（四月二
    十八日之後）、五月間某日（五月十三日之前），在臺北市○○路上之「甲天下
    餐廳」所交付乙本署名為「甲○○」之中華民國普通護照（護照號碼：Ｍ000
    00000），係偽以甲○○之年籍資料及乙○○相片，向外交部領事事務局申
    請取得，竟仍向綽號「小姚」者買受（乙○○買受取得時該本護照，該本護照上
    已貼附乙○○本人相片，惟其年籍資料則為李志人之基本資料）。
二、嗣乙○○取得該本署名為甲○○之中華民國普通護照後，旋基於行使使公務員登
    載不實、使公務員登載不實及違反入、出境之概括犯意，先後於附表一、二所載
    之時、地，分別搭乘國泰航空公司及中華航空公司班機，出、入臺灣國境達十六
    次，並於附表一、二所載之時、地，出、入臺灣國境時，在桃園國際機場入境查
    驗檯向內政部警政署航空警察局（以下簡稱航警局）證照查驗隊人員提出行使前
    揭經外交部領事事務局所核發署名為甲○○之中華民國普通護照（起訴書誤載為
    行使偽造護照），使不知情之航警局證照查驗隊人員將此不實之證照號碼、基本
    資料及班機代號等入境事項登載輸入於職務上所掌之公文書（電腦）上，足以生
    損害於航警局對於入出境管理之正確性及甲○○本人有被誤認出、入臺灣國境之
    事實，另乙○○於附表二所載之時、地，入境臺灣國境時，另基於行使偽造私文
    書之概括犯意（行使偽造私文書部分，業據公訴人於本院八十九年一月十三日審
    理時追加起訴在案），先後於附表二所載之時、地，偽造屬私文書性質，署名為
    甲○○之中華民國入境旅客申報單計八紙，足以生損害於財政部關稅局對於旅客
    申報事項查核之正確性及甲○○本人，嗣偽造完成後，再先後於附表二所載之入
    境通關時間向財政部臺北關稅局行李檢查人員提出行使之。
三、後於八十八年五月七日凌晨零時十五分許（起訴書誤載為一時許），乙○○搭乘
    國泰航空公司班機，自香港返抵臺灣桃園國際機場時，為警於桃園國際機場查獲
    ，並扣得乙本署名為甲○○之中華民國普通護照，始知上情。
四、案經內政部警政署航空警察局報請臺灣桃園地方法院檢察署檢察官偵查起訴。
        理  由
一、（一）、訊據被告乙○○對於右揭犯罪事實迭於警、偵訊及本院審理中坦承不諱
            。
    （二）、並有乙本署名為甲○○之中華民國普通護照扣案足憑。
    （三）、更有國人入出境端末查詢報表及旅客入出境查詢〈旅客基本資料〉各乙
            紙在卷足參。
    （四）、此外復有八十七年十月六日（編號：0000000000）、八十八
            年三月十七日（編號：0000000000）、八十八年五月六日（
            編號0000000000）中華民國入境旅客申報單各乙紙在卷可稽
            ，是本件事證明確，被告犯行洵堪認定，應予依法論科。
二、核被告所為：(1)、關於明知為不實事項而使航警局證照查驗隊人員，將不實事項
    登載於職務上所掌之公文書上（電腦），係犯刑法第二百十四條之使公務員登載
    不實罪，(2)、又關於被告自綽號「小姚」者處，取得該本署名為甲○○之中華民
    國普通護照後，再於附表一、二所載之時、地，出、入臺灣國境時，向航警局證
    照查驗人員提出行使之，係犯刑法第二百十六條、第二百十四條之行使使公務員
    登載不實罪，公訴人認被告行使署名為甲○○之中華民國普通護照，係犯刑法第
    二百十六條、第二百十二條之行使偽造護照罪，尚有未洽（蓋該本護照乃小姚『
    利用有製作權限』之外交部領事事務局人員所製作填寫，而該公務員本有製作之
    權限，非無製作權限之人所製作，自尚難認係偽造）；(3)、關於冒用甲○○名義
    ，偽造填寫中華民國入境旅客申報單，並向財政部臺北關稅局行李檢查人員提出
    行使之，係犯刑法第二百十六條、第二百十條之行使偽造私文書罪，(4)、復且，
    被告未經許可，出、入臺灣國境係犯入出國及移民法第五十四條之罪（原起訴法
    條誤載為國家安全法第六條第一項，業據公訴人於八十九年一月十三日審理中更
    正為入出國及移民法第五十四條）。再關於被告前揭行使偽造私文書部分（中華
    民國入境旅客申報單），其偽造甲○○署押行為部分，為其偽造私文書之部分、
    階段行為，組成其偽造私文書行為之一部分，又被告偽造私文書後，復提出加以
    行使，偽造之低度行為，復為行使之高度吸收，均不另論罪，再被告先後八次行
    使偽造私文書（中華民國入境旅客申報單）〈如附表二所載〉、十六次使公務員
    登載不實，十六次行使使公務員登載不實（署名為甲○○之中華民國普通護照部
    分）及十六次未經許可出、入臺灣國境等犯行，均時間緊接，手法相同，觸犯犯
    罪構成要件相同之罪名，顯均係基於概括犯意為之，應分別依刑法第五十六條連
    續犯之規定，皆以一罪論，並均依法加重其刑，又被告所犯上述各罪間，有方法
    結果之牽連關係，應依刑法第五十五條牽連犯之規定，從一重之行使偽造私文書
    罪處斷。再被告先後十六次行使使公務員登載不實部分（行使署名為甲○○之中
華民國普通護照部分），附表二編號八該次使公務員登載不實及未經許可進入臺
    灣國境等犯行，公訴人固漏未起訴，惟因此部分與公訴人起訴並經本院判決有罪
    部分有牽連犯、連續犯裁判上一罪之關係，本院自得併予審理，在此敘明；復查
    ，入出國及移民法業於八十八年五月二十一日公布，並經行政院依同法第七十條
    之規定，公告於同日施行，本件被告出、入國境之時，固均在入出國及移民法生
    效施行之前，惟於本件裁判時，入出國及移民法業已生效施行，因入出國及移民
    法第五十四條為國家安全法第六條第一項之特別法，且經比較入出國及移民法第
    五十四條與國家安全法第六條第一項之法定刑度，其法定最高刑度及最低刑度，
    俱為相同，依刑法第二條第一項前段之規定，自應依入出國及移民法第五十四條
    之規定，對被告未經許可入出國境之犯行，加以處斷，併此敘明。爰審酌被告之
    犯罪動機、目的、手段，及其品性、生活狀況、智識程度、犯罪所生危害，及犯
    罪後已坦承犯行，犯罪後態度尚稱良好等一切情狀，量處如主文所示之刑，以資
    懲戒。
四、扣案署名為甲○○名義之中華民國普通護照乙本（護照號碼：Ｍ0000000
    0），係被告所有，供犯罪所用之物，業據被告於偵、審中供明在卷，應依刑法
    第三十八條第一項第二款之規定宣告沒收之，另八十七年十月六日（編號：00
    00000000）、八十八年三月十七日（編號：0000000000）、
    八十八年五月六日（編號0000000000）中華民國入境旅客申報單上署
    名為「甲○○」之署押計六枚（每紙二枚），均應依刑法第二百十九條之規定宣
    告沒收之（蓋被告偽造甲○○名義之署押行為，雖組成其偽造私文書行為之一部
    ，不得另論以刑法第二百十七條第一項之罪，但其所偽造之署押，仍應依同法第
    二百十九條之規定予以沒收，最高法院四十七臺上字第八八三號判例可資參照）
    ，另被告於附表二編號一至編號五所載之時、地，在桃園國際機場，所偽造之五
    紙中華民國入境旅客申報單，因已逾一年之保管年限，業已依規定銷毀在案，有
    財政部臺北關稅局八十八年十一月二十二日北普稽字第八八一○六九七○號函乙
    紙在卷足佐，故就被告於該五紙中華民國入境旅客申報單上所偽造甲○○名義之
    署押，爰均不另為沒收之諭知，併此敘明。
五、至公訴意旨另略：被告乙○○意圖為自己不法之所有，於八十五年間某日，在臺
    北市某地，拾獲甲○○所有之身分證字號Ｚ000000000號中華民國身份
    證乙枚（該部分已罹於追訴權時效），嗣為出國經商之便，遂於八十六年四月間
    以拾獲之前開身份證件及其本人相片向外交部領事事務局申請偽造中華民國護照
    乙本（護照號碼Ｍ0000000號，姓名甲○○），因認被告另涉有刑法第二
    百十二條之偽造特種文書罪嫌云云。
六、經查：
   （一）、為警所查扣之該本署名為甲○○之中華民國普通護照（護照號碼：Ｍ0
           0000000），係被告自綽號「小姚」者處買受乙節，迭據被告於
           警、偵訊及本院審理中供明在卷。
   （二）、又本件甲○○名義之中華民國普通護照係由「宏泰旅行社」所申請代辦
           乙節，亦有普通護照入出境許可申請書（收據號碼：１２１７２０號）
           乙紙在卷可稽，足見公訴人認被告以拾獲之甲○○國民身份證件及其本
           人相片向外交部領事事務局申請「偽造？」中華民國護照云云，似尚與
           事實難謂無間。
   （三）、此外復查無其他其極證據，足認被告涉有刑法第二百十二條之偽造護照
           之犯行，惟因公訴人認此部分與前開起訴並經本院判決有罪部分，有牽
           連犯裁判上一罪之關係，故就此部分爰不另為無罪之諭知，併此敘明。
據上論斷，應依刑事訴訟法第二百九十九條第一項前段，入出國及移民法第五十四條
，刑法第五十六條、第二百十六條、第二百十條、第二百十四條、第五十五條、第三
十八條第一項第二款、第二百十九條，罰金罰鍰提高標準條例第一條前段，判決如主
文。
本案經檢察官陳雅譽到庭執行職務。
中      華      民      國    八十九    年      一      月    二十八    日
                                臺灣桃園地方法院刑事第四庭
                                      法  官  林信旭
右正本證明與原本無異。
如不服本判決，應於判決送達後十日內，向本院提出上訴狀。
                                      書記官  吳一凡
中      華      民      國    八十九    年      二      月      九      日
附錄論罪科刑依據之法條：入出國及移民法第五十四條，刑法第二百十六條、第二百
十條、第二百十四條
入出國及移民法第五十四條
未經許可入出國或受禁止出國處分而出國者，處三年以下有期徒刑、拘役或科或併科
新臺幣九萬元以下罰金。
刑法第二百十六條
行使第二百十條至第二百十五條之文書者，依偽造、變造文書或登載不實事項或使登
載不實事項之規定處斷。
刑法第二百十條
偽造、變造私文書，足以生損害於公眾或他人者，處五年以下有期徒刑。
刑法第二百十四條
明知為不實之事項，而使公務員登載於職務上所掌之公文書，足以生損害於公眾或他
人者，處三年以下有期徒刑、拘役或五百元以下罰金。
附表一：出境部分：
┌──┬─────┬────┬──────┬────────────────┐
│編號│出境時間（│出境機場│搭乘班機    │備考                            │
│    │民國）    │        │            │                                │
├──┼─────┼────┼──────┼────────────────┤
│一  │八十六年五│桃園國際│中華航空公司│                                │
│    │月十三日  │機場    │ＣＩ６１１班│                                │
│    │          │        │機          │                                │
├──┼─────┼────┼──────┼────────────────┤
│二  │八十六年五│同右編號│中華航空公司│                                │
│    │月二十九日│一      │ＣＩ６０９班│                                │
│    │          │        │機          │                                │
├──┼─────┼────┼──────┼────────────────┤
│三  │八十六年六│同右編號│國泰航空公司│                                │
│    │月二十七日│一      │ＣＸ５１１班│                                │
│    │中午十二時│        │機          │                                │
│    │二十六分  │        │            │                                │
├──┼─────┼────┼──────┼────────────────┤
│四  │八十六年九│同右編號│國泰航空公司│                                │
│    │月二十六日│一      │ＣＸ５６５班│                                │
│    │中午十二時│        │機          │                                │
│    │三十二分  │        │            │                                │
├──┼─────┼────┼──────┼────────────────┤
│五  │八十六年十│同右編號│國泰航空公司│                                │
│    │一月二十四│一      │ＣＸ４０３班│                                │
│    │日上午八時│        │機          │                                │
│    │六分      │        │            │                                │
├──┼─────┼────┼──────┼────────────────┤
│六  │八十七年十│同右編號│中華航空公司│                                │
│    │月三日上午│一      │ＣＩ６０１班│                                │
│    │六時三十三│        │機          │                                │
│    │分        │        │            │                                │
├──┼─────┼────┼──────┼────────────────┤
│七  │八十八年三│同右編號│國泰航空公司│                                │
│    │月九日上午│一      │ＣＸ４２１班│                                │
│    │十一時四十│        │機          │                     │
│    │七        │        │            │                                │
├──┼─────┼────┼──────┼────────────────┤
│八  │八十八年四│同右編號│國泰航空公司│                                │
│    │月十四日下│一      │ＣＸ５６５班│                                │
│    │午一時四十│        │機          │                                │
│    │二分      │        │            │                                │
└──┴─────┴────┴──────┴────────────────┘
附表二：入境部分
┌──┬─────┬───────┬───────┬────────────┐
│編號│入境查驗時│入境通關時間（│入境機場      │搭乘班機                │
│    │間（內政部│財政部關稅局行│              │                        │
│    │警政署航空│李檢查人員檢查│              │                        │
│    │警察局證照│時間）〈民國〉│              │                        │
│    │查驗隊查驗│              │              │                        │
│    │時間）〈民│              │              │                        │
│    │國〉      │              │              │                        │
├──┼─────┼───────┼───────┼────────────┤
│一  │八十六年五│八十六年五月十│桃園國際機場  │中華航空公司ＣＩ６６６班│
│    │月十七日  │七日          │              │機                      │
│    │          │              │              │                        │
├──┼─────┼───────┼───────┼────────────┤
│二  │八十六年六│八十六年六月三│同右編號一    │國泰航空公司ＣＸ４０２班│
│    │月三日    │日            │              │機                      │
├──┼─────┼───────┼───────┼────────────┤
│三  │八十六年七│八十六年七月三│同右編號一    │中華航空公司ＣＩ６４２班│
│    │月三日下午│日下午九時五十│              │機                      │
│    │九時五十七│八分          │              │                        │
│    │分        │              │              │                        │
├──┼─────┼───────┼───────┼────────────┤
│四  │八十六年十│八十六年十月二│同右編號一    │中華航空公司ＣＩ６１８班│
│    │月二日凌晨│日凌晨零時四十│              │機                      │
│    │零時四十一│三分          │              │                        │
│    │分        │              │              │                        │
├──┼─────┼───────┼───────┼────────────┤
│五  │八十六年十│八十六年十一月│同右編號一    │國泰航空公司ＣＸ４６２班│
│    │一月二十七│二十七日凌晨零│              │機                      │
│    │日凌晨零時│時八分        │              │                        │
│    │六分      │              │              │                        │
├──┼─────┼───────┼───────┼────────────┤
│六  │八十七年十│八十七年十月六│同右編號一    │國泰航空公司ＣＸ４０２班│
│    │月六日下午│日下午八時五十│              │機                      │
│    │八時四十六│分            │              │                        │
│    │分        │              │              │                        │
├──┼─────┼───────┼───────┼────────────┤
│七  │八十八年三│八十八年三月十│同右編號一    │國泰航空公司ＣＸ４６２班│
│    │月十七日凌│七日凌晨零時十│              │機                      │
│    │晨零時九分│四分          │              │                        │
├──┼─────┼───────┼───────┼────────────┤
│八  │八十八年五│八十八年五月六│同右編號一    │國泰航空公司ＣＸ４６２班│
│    │月六日凌晨│日凌晨零時五十│              │機                      │
│    │零時二十八│五分          │              │                        │
│    │分        │              │ │                        │
└──┴─────┴───────┴───────┴────────────┘


司法院資訊處製作；財團法人民間司法改革基金會備份。
